臺灣高等法院臺中分院刑事判決       100年度上訴字第1253號
上  訴  人  臺灣臺中地方法院檢察署檢察官
被      告  劉鴻懋
上列上訴人因被告搶奪等案件，不服臺灣臺中地方法院100年度
訴字第79號，中華民國100年4月28日第一審判決（起訴案號：臺
灣臺中地方法院檢察署99年度偵字第11332號），提起上訴，本
院判決如下：
    主  文
上訴駁回。
    理    由
一、公訴意旨略以：劉鴻懋於民國99年4月14日凌晨0時50分許，
    駕駛車牌號碼373-YR號營業小客車，在臺中市○○區○○路
    與向學路交岔路口處之逍遙閣酒店門口，搭載在上開逍遙閣
    酒店消費後已酣醉之陳文水，並依陳文水之友人林金盾之指
    示，往嶺東科技大學方向即陳文水位在臺中市○○區○○路
    52之62號7樓住處之方向行駛，嗣劉鴻懋駕車搭載陳文水於
    同日凌晨1時許，到達臺中市○○區○○路52之75號臺中天
    母大樓前，陳文水即自口袋內取出現金鈔票3疊計新臺幣（
    下同）5萬餘元，欲從中挑選百元鈔票以支付車資；詎劉鴻
    懋見狀竟趁陳文水酣醉不及抗拒之際，徒手掠取陳文水所有
    之前開現金得逞，旋即駕駛上開營業小客車迴轉，將陳文水
    載至臺中市○○區○○路52之16號對面之停車場，再基於傷
    害他人身體之犯意，徒手將陳文水自前開營業小客車右後座
    拖出車外，致陳文水身體右側著地，受有右眼眶瘀青4x3公
    分、臉部紅色傷痕6x4公分、右前臂多處紅色傷痕、右膝紅
    色傷痕6x5公分及頸部扭傷等傷害後，劉鴻懋即逕自駕車離
    開現場。因認被告劉鴻懋涉犯刑法第325條第1項之搶奪及同
    法第277條第1項之傷害等罪嫌。
二、本件公訴人指訴被告劉鴻懋（下稱被告）觸犯上述罪嫌無非
    以：被告於警詢及偵查中之供述、證人即告訴人陳文水
    （下稱告訴人）於警詢及偵查中之證述、證人陳明傳（即
    告訴人之子）、管銘森、林金盾於警詢及偵查中之證述、
    證人戴惠群、陳致仰於警詢中之證述、行駛路線圖、監視
    器畫面翻拍照片、現場蒐證照片、蒐證相關位置圖、車籍查
    詢－基本資料詳細畫面、臺中市警察局第四分局查訪工作報
    告表、逍遙閣餐廳本票(即簽帳單)、行政院衛生署臺中醫院
    診斷證明書、通聯調閱查詢資料、臺中市消防局99年9月14
    日消指字第0990018134號及99年10月11日消指字第09900199
    23號函文及所檢附之錄音光碟、通話譯文等為其論據。
三、訊之被告固坦承曾於99年4月14日凌晨0時50分許，駕駛車牌
    號碼373-YR號營業小客車，在上述逍遙閣酒店門口搭載於店
    內消費後已酣醉之告訴人，並依告訴人之友人林金盾之指示
    ，往嶺東科技大學方向行駛，再於同日凌晨1時許，於臺中
    市南屯區○○○路上轉忠勇路口之事，惟堅決否認有何公訴
    意旨所指之搶奪告訴人身上現金5萬元，再將告訴人拖出車
    內致受傷之事，辯稱：當日伊搭載陳文水時，因其已喝得相
    當醉，所以是由酒店少爺及其友人將其扶上車內，伊聽從陳
    文水友人之指示往嶺東方向開，到了永春北路右轉到忠勇路
    ，陳文水便要伊左轉停進去一處停車場，附近有三合院且燈
    還亮著，伊便問陳文水是否住在該處，陳文水點點頭，接著
    伊向陳文水要求支付車資165元，可是陳文水一直掏不到錢
    ，之後便開始打電話找人，伊看陳文水都沒講話，伊心想算
    了，就請陳文水下車，然而陳文水一開門下車就跌倒，伊幫
    忙把他拉起來靠在一旁的車輛坐著，然後便走到附近的三合
    院去敲門詢問是否有飲酒夜歸之家人搭車之事，該三合院內
    有一名老婦人說「不是」，伊便回到車子旁去問陳文水是否
    要緊，並告知陳文水等酒醒再自己走回去，伊便駕駛營業小
    客車離去，並返回逍遙閣酒店繼續排班等候載客；而陳文水
    身上之傷勢應是在下車時自己跌倒所致，與伊無關等語。
四、本院之判斷：
    按犯罪事實應依證據認定之，無證據不得認定犯罪事實；不
    能證明被告犯罪者，應諭知無罪之判決，刑事訴訟法第154
    條第2項、第301條第1項分別定有明文。再事實之認定應憑
    證據，如未能發現相當證據，或證據不足以證明，自不能以
    推測或擬制之方法，為裁判之基礎。又認定不利於被告之事
    實，需依積極證據，茍積極證據不足為不利於被告事實之認
    定時，即應為有利於被告之認定，更不必有何有利之證據（
    最高法院40年臺上字第86號、30年上字第816號判例意旨參
    照）。另按告訴人之告訴，係以使被告受刑事追訴為目的，
    其指訴是否與事實相符，仍應調查其他證據，以資審認，即
    須藉由補強證據之存在，以增強或擔保告訴人陳述之證明力
    ，必被害人所述被害情形，無瑕疵可擊，且就其他方面調查
    ，又與事實相符，始足據為有罪判決之基礎。經查：
  (一)下列事項為被告坦認及經本院認定屬客觀存在之事實：
  1.告訴人於99年4月13日中午出門前往蘇進春家中飲酒，當場
    有友人蘇進春、林金盾及陳志仰等人在場，嗣因陳志仰表示
    要請大家前往位於臺中市○○路上之「楓之林酒店」飲酒消
    費，一行人乃又於當日18時許進入該「楓之林酒店」繼續飲
    酒作樂至23時許，席間眾人提議再前往蘇進春之哥哥所熟悉
    之店家「逍遙閣酒店」繼續飲酒，告訴人乃表示要作東，大
    家再一同前往位於臺中市○○區○○路、向學路一帶之「逍
    遙閣酒店」消費；而於「楓之林酒店」內消費時，因陳志仰
    表示要請客，乃由陳志仰自行支付消費款項，席間告訴人並
    無發放小費給小姐之行為，嗣後眾人在「逍遙閣酒店」之消
    費，因告訴人表示要作東，所以告訴人在離去前便先至櫃檯
    結帳，當日原本在「逍遙閣酒店」之消費金額約為1萬8千多
    元，告訴人堅持要出價成1萬2千元，後來由蘇進春之哥哥表
    示願意代為支付超過1萬2千元之其他剩餘款項，告訴人始以
    簽發本票之方式支付消費金額，此時，因告訴人酒醉至筆一
    拿起來就掉，便由林金盾代為簽發1萬2千元之逍遙閣餐廳本
    票交付該酒店等節，業據告訴人於歷次警詢、偵查及原審中
    陳明屬實，核與證人陳志仰於警詢中之證述、證人林金盾於
    警詢、偵查及原審中具結證述之情節大致相符，並有告訴人
    所持用之0000000000號行動電話之通聯資料（其內之基地台
    資料顯示告訴人於99年4月13日下午時分人在改制前之臺中
    縣龍井鄉○○路一帶、同日18時57分與他人通聯時則已至臺
    中市西屯區○○○路○段一帶，【此處適為楓之林酒店所在
    位置附近】）、註記消費金額為1萬2千元、發票人姓名為陳
    文水而由「貫」（此經證人林金盾結證稱為其別名「貫仔」
    之簡寫）代簽、發票日為99年4月13日之「逍遙閣餐廳本票
    」影本附於紅色無編號警卷第11頁可佐，堪認定為事實。
  2.被告確於99年4月14日凌晨0時50分許，駕駛向永隆無線電台
    所租用之叫車號碼為「885」、車牌號碼則為373－YR號之營
    業小客車，在上述逍遙閣酒店門口搭載於店內消費後已酣醉
    之告訴人，並依告訴人友人林金盾之指示，往嶺東科技大學
    方向行駛，再於同日凌晨1時許，於臺中市南屯區○○○路
    上轉入忠勇路一帶等節，除經告訴人指述、陳明在卷外，復
    經被告坦認在卷，核與證人林金盾於警詢、偵查及原審具結
    證述情節相符，並有永隆無線電台於100年3月16日中市永電
    字第10001號函文（見原審卷第77-2頁）、被告行駛路線圖
    、臺中市南屯區○○○路與環中路口及永春路與永春北路口
    之監視器翻拍畫面【被告搭載告訴人往嶺東方向部分】、臺
    中市○○區○○路與永春北路口監視器翻拍畫面【被告離去
    告訴人住處一帶部分】（見臺中市警察局第四分局中分四偵
    字第0990009022號刑案偵查卷宗【因該有編號卷宗封面字體
    為黑色，下稱黑色有編號警卷】第26至28頁）、車籍查詢－
    基本資料詳細畫面等在卷可稽，亦堪認定。
  3.告訴人於99年4月14日剛過凌晨1時許，確實經被告以上揭營
    業小客車搭載至位於臺中市○○區○○路52之16號對面之停
    車場內，嗣被告將告訴人留在該停車場後即自行駕車離去等
    節，亦經被告是認在卷，並經告訴人指述明確，復有告訴人
    所持用之0000000000號行動電話之通聯資料在卷可稽，搭配
    本案附於臺中市警察局第四分局無編號之刑事案件偵查卷宗
    【因該無編號卷宗封面字體為紅色，下稱紅色無編號警卷】
    第12頁之蒐證相關位置圖，顯示該由告訴人所持用之000000
    0000號行動電話在99年4月14日凌晨1時9分至2時12分（打電
    話給證人管銘森0000000000號行動電話求救之第一通電話時
    間）期間，其發話之基地台均在上揭停車場附近之臺中市○
    ○區○○路52-60號7樓附近；此外，告訴人所有之眼鏡鏡片
    、打火機等物品，亦經臺中市警察局第四分局春社派出所員
    警袁建民於案發後偕同被告及告訴人前往上揭位於臺中市○
    ○區○○路52之16號對面之停車場內尋獲等情，亦經證人即
    承辦警員袁建民於案發當天製作職務報告附於黑色有編號之
    警卷（該卷第23至24頁），並於原審結證明確，復有現場遺
    留物品相片附於黑色有編號警卷（該卷第29至30頁）可資佐
    憑，是被告此部分之供述亦應與客觀事實相符而堪為採信。
  4.告訴人陳文水於案發時身上攜帶之手機為雙卡機，分別插用
    0000000000號、0000000000號行動電話SIM卡各1張一節，亦
    為告訴人所是認在卷，並經證人蔡素芝結證屬實，復有該等
    電話申辦人基本資料查詢可稽；另告訴人曾於99年4月14日
    凌晨2時12分許以其所持用之0000000000號行動電話撥打其
    友人即證人管銘森所持用之0000000000號行動電話，表示其
    前往酒店飲酒後搭乘計程車返家時，遭計程車司機搶錢並遺
    留在不知名地點之求救電話，嗣證人管銘森即聯絡另名友人
    即證人戴惠群並告知此事，證人戴惠群即以其家中00-00000
    000號電話撥打119報警，經警告以可以手機撥打119或112接
    受警方以手機定位之方式協尋，證人戴惠群並同時開車外出
    找尋告訴人之下落，而告訴人亦在證人戴惠群之指示下撥打
    警用電話陳明所處位置附近之相關標的物名稱，終由證人戴
    惠群於同日凌晨3時許，在告訴人位於臺中市○○區○○路
    之天母大樓住家附近之忠勇路上某電線桿旁邊尋獲告訴人，
    而當時告訴人身上即有右眼眶瘀青4x3公分、臉部紅色傷痕
    6x4公分、右前臂多處紅色傷痕、右膝紅色傷痕6x5公分及頸
    部扭傷之傷勢等情，均經證人管銘森、戴惠群於偵、審中結
    證明確，復有告訴人持用之0000000000號行動電話通聯紀錄
    、證人管銘森所持用之0000000000號行動電話通聯紀錄、臺
    中市消防局99年10月11日消指字第0990019923號函暨所附之
    民眾報案錄音光碟、通話陳述內容譯文（包括證人戴惠群以
    00-00000000號電話報案、告訴人以0000000000號行動電話
    接受協尋定位、告訴人之友人以告訴人所持用之同一支手機
    內另1張SIM卡所搭配之0000000000號電話通報已尋獲告訴人
    之紀錄）、告訴人於99年4月14日16時25分驗傷之由行政院
    衛生署臺中醫院開立之驗傷診斷書在卷足憑，均堪認定係與
    事實相符之本案相關背景事實。
  (二)告訴人於歷次警詢、偵查及審理中，就如何遭受被告搶錢、
    棄置在停車場一帶等情固指證歷歷，惟本院基於下列各點認
    告訴人之指述乃有與現實狀況未能契合之瑕疵而屬有疑：
  1.告訴人固稱：搭乘被告所駕駛之營業小客車時，身上有前一
    天（即99年4月13日）前往蘇進春家中飲酒時，放在褲子口
    袋裡的1萬6千多元（有千元鈔及百元鈔），後因陳志仰表示
    要請伊與林金盾、蘇進春等人前往「楓之林酒店」消費，伊
    為了出門喝酒要帶點錢才有保障之故，乃央其子陳明傳攜帶
    2萬元現金給伊，伊收到後就放在後方褲袋裡，當時褲袋內
    就有這兩疊錢；後來蘇進春的哥哥又提議再去逍遙閣酒店消
    費，伊表示要作東，並在逍遙閣酒店當場向在場之林金盾借
    了3萬元來發小費給小姐，後來小費發了1萬元左右，剩餘的
    約2萬元伊就又放入褲子口袋，所以搭乘被告所駕駛之營業
    小客車時，身上褲袋裡應該總共有3疊現金，總計約5萬多元
    ，都是放在所穿著的褲子後方口袋裡面等語。姑不論告訴人
    身上之1萬6千多元是否為其事後在審理時所稱隨身攜帶之由
    其父所留下的「手尾錢」，以告訴人所稱，在蘇進春家中受
    邀前往「楓之林酒店」消費時，既係陳志仰表示要請客，照
    理並無要求其子陳明傳再拿2萬元供之帶在身上之需要；再
    者，果告訴人身上當時真有其子陳明傳所交付之2萬元，何
    以在續攤之「逍遙閣酒店」內尚須再向林金盾借款供小費之
    發放？此外，告訴人於離去「逍遙閣酒店」前，確實係以簽
    發1萬2千元本票之方式支付消費金額一節，亦經證人林金盾
    、陳議員分別於偵查、原審中證述屬實，並有上揭「逍遙閣
    餐廳本票」可資佐憑；果告訴人當時身上尚有其子陳明傳所
    交付之2萬元、向證人林金盾借貸發放小費後結餘之3萬元左
    右之現金，實無改以簽立本票之方式來支付消費金額之必要
    ，所述已有與一般人消費支付款項之習慣有所不符。告訴人
    固稱：一般男人到酒店去消費總是要帶點錢在身上才有面子
    等語，惟其竟又在消費當下向證人林金盾借款供作小費之發
    放，豈非更沒面子？所述已顯與常情不符而啟人疑竇。而證
    人陳明傳雖證稱：99年4月13日因為接獲父親之電話，要其
    拿2萬元給父親，其便於當日14時30分左右在臺中縣龍井鄉
    ○○路之父親友人住處拿2萬元給父親等語，然依據卷附告
    訴人0000000000號行動電話之通聯紀錄顯示，其子陳明傳所
    使用之0000000000號行動電話係自當日15時3分許始接獲告
    訴人之電話，且當日於15時22分、15時49分尚有連續兩通之
    通話紀錄，由此等時間觀之，已與證人陳明傳所述之接獲電
    話時點有落差，則證人陳明傳之證述是否全然可採，已非無
    疑；縱證人陳明傳所述為真實，惟告訴人在下午拿到該等現
    金後至同日18時許進入「楓之林酒店」消費期間曾有其他支
    出，亦非無可能。另證人林金盾證稱：告訴人曾在「逍遙閣
    酒店」消費期間當場向伊借貸3萬元現金，發放小費1萬元左
    右等語，惟該等發放剩下的2萬元是否確實還由告訴人收起
    放在身上，亦無相當證據可資憑認。再證人林金盾於原審曾
    結證稱：印象中告訴人在「逍遙閣酒店」結帳時，手上有拿
    著一疊錢、後來還散了一地，服務人員幫忙撿起錢後，伊還
    幫忙把錢放入告訴人身上之背包裡等語；而證人陳議員即該
    「逍遙閣酒店」之服務生於原審亦具結證稱：當時告訴人跟
    「貫仔」（即林金盾）、蘇先生（蘇進春的哥哥）一起去結
    帳，費用好像是1萬7千元（此部分雖與林金盾所稱之1萬8千
    元有1千元之差，惟並非本件認定之重點），但告訴人堅持
    只要付1萬2千元，本來蘇先生手上拿著現金要付，後來便問
    告訴人要用現金還是簽帳，告訴人說要簽帳，蘇先生才把錢
    放進告訴人的背包裡面等語。觀諸證人陳議員與林金盾此部
    分所述，雖有究竟錢是由何人拿出來一節有所不同，然而就
    該等錢後來是被塞入告訴人身上之「背包」內一節乃屬相同
    ，則告訴人所稱：當時伊身上的錢總共分成3疊放在褲子後
    方口袋裡，即與客觀事實有所不符而難逕予採信。
  2.被告於原審審理中稱：曾經在被帶到警察局後，聽聞員警向
    告訴人之友人確認告訴人身上究竟還有無現金時，聽到員警
    講說告訴人之背包經檢查後，發現裡面還有2萬多元等語，
    此部分亦經證人袁建民即該員警於原審證稱：「（問：當時
    你們有在陳文水的身上找一下還有無現金嗎？）因為他說被
    搶錢，我請他再把身上四處找一下，看看還有沒有錢，當時
    他身上有一個背包，我記得有在背包裡面找到2萬多元的現
    金，是誰找出來的，我已經忘記了，當時有我、被告、陳文
    水及陳文水的兩名友人都在場」等語（見原審卷第102頁正
    、反面）明確；證人管銘森雖於原審證稱：伊當時曾檢視陳
    文水的右後褲袋都沒有發現錢，但是有在背包裡面發現1 萬
    多元的千元鈔等語（見原審卷第46頁背面），然而此部分已
    與較具公正性之第三人即員警袁建民所述有所不符，是否可
    信，已非無疑；而告訴人則遲至原審最後審理時，始稱：當
    天身上所帶的包包裡面有父親留下的手尾錢「1萬6千元」，
    並當場出示該放在紅包內之千元鈔票；然證人管銘森經告訴
    人自承係與之一起居住之人，且告訴人之子陳明傳亦於警詢
    中稱管銘森為跟父親一起居住的「三伯」，足見證人管銘森
    與告訴人關係匪淺，果告訴人身上被檢視尚存之現金係該等
    手尾錢，證人管銘森當無不知之理，竟於原審結證時就此部
    分隻字未提，實與常情相悖，則告訴人陳稱：在背包裡面被
    找出來的錢是其父親留給伊，而伊時時隨身攜帶的手尾錢云
    云，已無相關事證足資採信。由以上說明可知，告訴人於搭
    乘被告所駕駛之營業小客車時，身上是否果有5萬餘元的現
    金，已無確證足資佐憑，縱當天有分別自其子陳明傳及證人
    林金盾身上取得一些現金，但仍有可能在飲酒期間即已花費
    掉或基於其他原因而未悉數留存在身上，始會在案發後經友
    人檢視發現其所攜背包內尚有2萬餘元之結果。在此等情況
    下，果被告搶奪告訴人身上之現金，何以會連該背包內之現
    金不一併搶走，此實與常情有違，是告訴人此部分之指述，
    無論如何推論，均屬有疑。
  3.告訴人雖一再指述被告如何在伊掏錢的過程中將錢搶走，再
    將其載至停車場棄置等情。惟告訴人係自99年4月13日中午
    或下午即開始飲酒，嗣又在當日18時許進入「楓之林酒店」
    繼續飲酒，復於23時許離開該酒店再前往「逍遙閣酒店」飲
    酒至翌日凌晨近1時許始搭車離去一節，已如上述，而告訴
    人於經友人尋獲並帶回警局後，經員警於當日凌晨5時49分
    施以呼氣酒精濃度之測試，其呼氣酒精濃度高達每毫升1.05
    之數值，有酒測紀錄附於警卷可考，以該等酒精濃度測試結
    果往回推算，告訴人於凌晨1時許之呼氣酒精濃度當屬更高
    ，員警袁建民亦證稱：當天尋獲陳文水時，陳文水很醉，伊
    便要其友人將之先帶回去，等酒醒了再來派出所製作筆錄等
    語，足徵告訴人於案發時，其意識狀態有明顯因飲酒導致不
    若一般正常人之清晰，則以該等酒醉狀態是否可以清楚記憶
    在自己身上發生何事，已非無疑。告訴人雖稱：當天自己雖
    然喝很多，但是意識還是很清楚等語。惟告訴人於「逍遙閣
    酒店」結帳時，筆一直拿不住，才由證人林金盾代簽，且於
    離去前還曾因腳軟而在逍遙閣酒店大廳摔了一跤，並需勞煩
    證人林金盾、陳議員一起將之攙扶外出搭乘計程車等節，業
    經證人林金盾、陳議員結證明確，以告訴人當時連持筆簽本
    票的能力都已付諸闕如，走路還會腳軟跌倒而待人攙扶始得
    行走之情觀之，告訴人當時實已飲酒至爛醉，應屬可信。證
    人林金盾、戴惠群、管銘森雖證稱：陳文水搭車時、在路邊
    被找到時的意識應該還算清醒等語，惟經原審勘驗告訴人於
    凌晨2時43分許以手機接受警方定位協尋時之說話語氣，顯
    然有斷斷續續、有一點口吃之現象，且在電話中無法具體描
    述所在位置，只能觀察附近之挖土機、紅綠燈及施作工程工
    地而為陳述，並向警察表明自己酒醉看不到路等情，有勘驗
    筆錄（見原審卷第104頁）可資佐證；再觀之卷附告訴人所
    持用之0000000000號行動電話通聯紀錄，告訴人於99年4月
    14日當日凌晨2時12分許撥打證人管銘森之電話前，曾有在
    凌晨1時9分、1時12分、1時29分、1時39分、1時53分，分別
    撥打證人蔡素芝所持用之0000000000號行動電話共計5通，
    且通話時間分別為176秒、6秒、15秒、193秒、8秒之紀錄，
    惟經原審就此部分相關情節詢問告訴人時，告訴人乃稱：不
    記得在打給管銘森之前是否曾經打過其他電話，如果有也是
    打給女友蔡素芝，但是到底講了哪些話已經不記得了，不然
    應該就是告知蔡素芝說伊要回去了等語。由此益徵告訴人於
    99年4月14日凌晨1時許，已因飲酒至爛醉而無法確切記憶當
    時究竟發生何事。證人蔡素芝就此雖於原審結證稱：99年4
    月14日凌晨時分確曾接到陳文水所撥打之電話，電話中陳文
    水有一再表示坐計程車被司機搶錢並丟在不明處所之事，伊
    因不高興陳文水這樣喝酒，所以都沒有接電話，而是在陳文
    水留話後收聽語音信箱的留言才知道，但是伊以為陳文水在
    開玩笑，所以並未加以理會等語。然證人蔡素芝既係告訴人
    關係親密之女友，果告訴人電告遭搶之事，要無在告訴人連
    打5通電話之情形下仍不加以理會之理。且觀諸證人蔡素芝
    於偵查中係結證稱：「（99年4月14日凌晨陳文水有無打電
    話給你？）有，當天他打給我叫我去載他，但我不想去載他
    ，因為我與他有發生口角，除此之外沒有說其他事。他原本
    是去楓之林，再去逍遙閣，陳文水是在逍遙閣打電話叫我去
    載他，但我沒有答應」、「（當天陳文水有無跟你說他有被
    人搶的事？）是當天上午接近中午時我才確定他有被搶，因
    為我去他家看他……」等語。再觀之原審依職權向中華電信
    股份有限公司查詢證人蔡素芝所持用之0000000000之通話明
    細表，告訴人雖曾於99年4月13日當天持用0000000000號行
    動電話與證人蔡素芝聯繫過，惟聯絡之時間點最後一通係在
    當天22時15分，依上開說明，斯時告訴人應仍在「楓之林酒
    店」飲酒消費，佐以告訴人曾於原審證稱：當天曾經打電話
    給蔡素芝央求將伊從「楓之林酒店」載回家等語，顯然證人
    蔡素芝所講述之通話內容均係告訴人仍在「楓之林酒店」時
    之事情，亦即證人蔡素芝於偵查中並未誠實說明在99年4月
    14日凌晨時分曾否與告訴人電話聯繫之事，並直至原審審理
    時始稱：4月14日凌晨曾經接到告訴人的電話但是沒有接等
    語。則證人蔡素芝就此等重要事項竟未為完全之陳述，甚至
    未曾告知告訴人（否則告訴人要無在原審就此初次詢問時稱
    ：不記得打給蔡素芝講什麼內容等語），是其後來證述關於
    上揭5通凌晨時分由告訴人撥打之電話內容是在講述遭計程
    車司機搶劫之事之可信性自屬堪疑。再者，證人蔡素芝客觀
    上確曾接獲告訴人於99年4月14日凌晨1時許所撥打之上開5
    通電話，惟證人蔡素芝竟然以為告訴人在開玩笑，益徵告訴
    人當時已飲酒至爛醉狀態，否則親密為女友之證人蔡素芝豈
    有對此等話語之內容當之為兒戲未加以理會？由此等說明可
    知，告訴人搭乘被告所駕駛之營業小客車時，其意識狀態顯
    然不佳，其記憶因酒醉導致有錯亂之情形，即不無可能。
  (三)被告自98年11月13日起即加入永隆無線電台，為該計程車行
    之叫車編號「885」之計程車司機，而該永隆無線電台的確
    有與上揭「逍遙閣酒店」配合叫車事宜，當排班司機搭載客
    人時，逍遙閣即登記計程車之叫車編號，當乘客上車後，每
    一車次逍遙閣可收取30元之費用，該永隆無線電台並按月依
    登記之車次結算總應給付予逍遙閣酒店之金額等情，業經永
    隆無線電台以100年3月16日中市永電字第10001號函覆在案
    （見原審卷第77-2頁），此實與一般常情不相違背而堪為採
    信。而被告本次駕駛營業小客車搭載告訴人時，曾經逍遙閣
    酒店之服務人員對之為叫車代號之登記一節，亦經證人陳議
    員證述明確，復有被告所提出之記載有「4月13日、12：50
    、885、1（人）、文水」字樣之前後連續之「永隆無線」登
    記簿冊影本附卷可稽（見原審卷第88頁）。則以被告之叫車
    代號乃登記在該永隆無線電台有案之情形觀之，被告並非至
    愚之人，自無不知若對乘客為任何不法行為，將因而即時遭
    人循線查獲之可能而貿然犯案。而被告於事後確實又返回該
    逍遙閣酒店參與排班，並於員警袁建民偕同告訴人前往逍遙
    閣酒店時，自行向員警陳稱就是由伊搭載在場之告訴人等節
    ，亦經證人陳議員、袁建民證述屬實，若被告確曾於案發時
    點搶奪告訴人身上金額多達數萬元之現金，實可逕行逃離，
    無需再回到逍遙閣酒店參與載客排班，而增加被查獲之風險
    。是由被告再度回到酒店現場排班載客，並逕自向員警陳稱
    就是由其搭載告訴人之行止觀之，顯然不若甫為搶奪他人財
    物之人之所為。再者，被告確如其所辯之曾在99年4月14日
    凌晨1時許，前往臺中市○○區○○路52-16號對面停車場附
    近之三合院內民宅詢問有無家人飲酒夜歸搭車之情形一節，
    業經證人陳燕於原審證稱：伊確實係居住在該停車場旁民宅
    內之人，記得曾有一天晚間，有人在外面叫「歐巴桑、歐巴
    桑，那裡有個喝酒醉的人，要不要去看看？」，伊回稱不認
    識該人，也不敢在那麼晚的時間去看到底發生何事等語明確
    ，堪信被告所辯屬實，若被告確實搶走告訴人身上之金錢，
    實無在當下還前往附近民宅詢問有無家人酒醉搭車之事之必
    要與可能。是由被告上述行止觀之，亦與一般搶奪他人財物
    後之行徑顯並不相當。
  (四)告訴人自承坐在被告所駕駛之營業小客車上時，曾自左前方
    褲袋拿出行動電話手機出來撥打，而被告亦供承當天告訴人
    欲付錢下車，因為找不到錢，所以有拿出行動電話撥打之情
    形等語在卷，此亦核與卷附告訴人持用之0000000000號行動
    電話之通聯記錄所顯示之於99年4月14日凌晨1時9分有達176
    秒（近3分鐘）之通聯記錄、緊接著在同日凌晨1時12分許有
    6秒之通聯記錄之情形尚屬吻合而堪可採認（至該等時間雖
    與上述監視器錄影帶所拍攝到被告駕車離去時行經臺中市○
    ○區○○路、永春北路口之時間為當日凌晨1時7分34秒有所
    不符，若依此等事證觀之，告訴人在被告所駕駛之營業小客
    車上似尚未撥打電話給證人蔡素芝，惟一般監視器之時間未
    必均準確到與標準時間相符，有些許之誤差亦屬常情，本院
    認在事隔1年以後之審判時再進行此部分校正之查詢，亦可
    能因該等監視器之誤差已與案發時有所不同，況告訴人已證
    稱當時坐在被告之車輛上時曾經拿出電話來撥打電話一事無
    誤，故無再予以調查之必要，附此敘明）。是果被告確實有
    搶奪告訴人身上之現金，豈有不將該行動電話一併予以奪走
    ，而逕將該行動電話留置在告訴人身上，徒增遭告訴人即時
    報案而被查獲之風險？又本件告訴人下車之處所、遭尋獲之
    位置確實在其位於臺中市○○區○○路52之62號住處天母大
    樓附近，有蒐證相關位置圖在卷可稽，果被告真有搶劫告訴
    人身上之現金，大可將告訴人載至更遠、或更不容易求救的
    地方予以棄置，此非僅只可以增加被害人求救之困難，復可
    降低犯案行為人立即遭查獲之風險；惟被告竟仍將告訴人留
    置在距離告訴人住處相當近的停車場內，由此更難認被告確
    實有如告訴人所指述之犯行存在。
  (五)綜上所論，本件告訴人對被告犯行之指述，因其就金錢來源
    、金額、置放位置部分之陳述有所瑕疵，且告訴人於案發時
    已明顯飲酒至泥醉，則其就事物之記憶極有可能在酒精之作
    用力下產生現實、虛幻分不清之結果，本院對其所為關於被
    告搶奪其錢財、並對其加以傷害之情節之指述，實礙難在別
    無其他積極事證足資佐認之情形下逕為採信。況且，被告於
    本案否認犯行之辯解非但一一經查證確實屬實，且其行為模
    式依前所述，亦均與犯案行為人犯後之行止大相逕庭，則在
    公訴人別無舉出其餘相關事證足資認定被告確有搶奪告訴人
    錢財犯行之情形下，顯然被告亦無動機將告訴人以足以造成
    身體傷害之方式拖出計程車外，而致告訴人身受有上揭傷勢
    。反觀告訴人當時已飲酒至泥醉狀態，走路甚且有跌到、需
    人攙扶之現象，顯然告訴人應係於被告要求其下車時，因身
    體失去平衡而摔倒致傷，是本院亦無從僅據告訴人單方指述
    即遽認被告有其所指述之傷害犯行存在，應屬甚明。
五、按認定犯罪事實所憑之證據，雖不以直接證據為限，間接證
    據亦包括在內；然而無論直接或間接證據，其為訴訟上之證
    明，須於通常一般之人均不致有所懷疑，而得確信其為真實
    之程度者，始得據為有罪之認定，倘其證明尚未達到此一程
    度，而有合理之懷疑存在時，事實審法院復已就其心證上理
    由予以闡述，敘明其如何無從為有罪之確信，因而為無罪之
    判決，尚不得任意指為違法，最高法院著有76年臺上字第49
    86號判例可資參照。綜上各情相互以觀，公訴人所指之證據
    資料及調查證據之結果，尚無法使本院對於被告形成確信不
    疑之有罪心證。此外，復查無其他證據足資認定被告有何起
    訴意旨所指之罪嫌，即不得僅憑告訴人具有瑕疵之片面指述
    ，在別無其他積極事證足資佐憑之情況下，遽以上開搶奪、
    傷害罪責相繩，揆諸前揭規定、判例意旨及說明，本件既不
    能證明被告犯罪，即應為被告無罪之諭知。原審經過詳查，
    以被告上開被訴之犯罪不能證明，因而為無罪之諭知，經核
    並無違誤，檢察官上訴意旨，仍執前情指摘原判決不當，為
    無理由，應予駁回其上訴。
據上論斷，應依刑事訴訟法第368條，判決如主文。
本案經檢察官陳佳琳到庭執行職務。
中    華    民    國   100    年    8     月    3     日
            刑事第二庭    審判長法  官  邱  顯  祥
                                法  官  姚  勳  昌
                                法  官  張  國  忠
以上正本證明與原本無異。
如不服本判決應於收受送達後10日內向本院提出上訴書狀，其未
敘述上訴之理由者，並得於提起上訴後10日內向本院補提理由書
（均須按他造當事人之人數附繕本）「切勿逕送上級法院」。

                                書記官  卓  佳  儀
中    華    民    國   100    年    8     月    3     日